【裁判字號】    99,易,596
【裁判日期】    990420
【裁判案由】    毒品危害防制條例
【裁判全文】
臺灣板橋地方法院刑事判決              99年度易字第596 號
公  訴  人  臺灣板橋地方法院檢察署檢察官
被      告  甲○○
上列被告因違反毒品危害防制條例案件，經檢察官提起公訴（99
年度毒偵字第17號），被告於本院準備程序進行中，就被訴犯罪
事實為有罪之陳述，本院告知簡式審判程序之旨，並聽取其與公
訴人之意見後，經本院裁定行簡式審判程序審理後，判決如下：
    主  文
甲○○施用第二級毒品，累犯，處有期徒刑肆月，如易科罰金，
以新臺幣壹仟元折算壹日。扣案之第二級毒品甲基安非他命壹小
包（驗餘淨重零點肆零陸捌公克），沒收銷燬之，扣案包裝該甲
基安非他命之塑膠袋壹只，沒收。
    事  實
一、甲○○有下列之前科紀錄：
(一)、前於民國87年間因施用毒品案件，經本院裁定送勒戒處所觀
    察、勒戒後，認無繼續施用之傾向，由臺灣板橋地方法院檢
    察署（下稱板橋地檢署）檢察官以87年度毒偵字第3827號為
    不起訴處分確定。
(二)、又於92年間因施用毒品案件，除經本院以92年度毒聲字第39
    73號刑事裁定送勒戒處所觀察、勒戒後，認有繼續施用毒品
    之傾向，由本院以裁定令入戒治處所施以戒治，嗣於94年2
    月22日停止戒治出所，所餘戒治期間付保護管束，並於94年
    6 月3 日戒治期滿外，並經本院以94年度簡字第1341號簡易
    判決處有期徒刑4 月，且得易科罰金確定。
(三)、於86間因竊盜及強盜等案件，經臺灣高等法院以86年度上訴
    字第2936刑事判決處有期徒刑1 年及5 年2 月，並定應執行
    有期徒刑6 年確定。
(四)、上開(三)所示之罪刑迨於87年2 月20日入監執行，於90年3 月
    9 日因縮短刑期假釋出監，假釋期間付保護管束，惟嗣經撤
    銷假釋，而於93年5 月10日入監接續執行上開殘刑2 年9 月
    20日及(二)所示之罪刑。上開(二)及(三)所示之罪刑，嗣經本院以
    96年度聲減字第560 號刑事裁定，將上開(二)所示之罪刑減為
    有期徒刑2 月，且得易科罰金確定；及將上開(三)竊盜部分之
    罪刑減為有期徒刑6 月，並與上開(三)不應減刑之強盜部分定
    應執行有期徒刑5 年7 月確定，而於96年9 月16日（起訴出
    誤載為「97年3 月16日」，茲予更正）因徒刑執行完畢出監
    。
(五)、於97年間因施用毒品案件，經臺灣士林地方法院（下稱士林
    地院）以97年度士簡字第751 號刑事簡易判決處有期徒刑6
    月，且得易科罰金確定，甫於98年3 月3 日因徒刑執行完畢
    出監。
二、詎其仍不知悔改，猶於前開觀察、勒戒執行完畢釋放出所後
    5 年內已再犯施用毒品罪被依法追訴處罰，竟基於施用第二
    級毒品甲基安非他命（下簡稱甲基安非他命）之犯意，於98
    年12月8 日晚上9 時許，在臺北縣新莊市○○街136 巷18號
    4 樓住處，將甲基安非他命放置在玻璃球吸食器內以燒煙之
    方式，施用甲基安非他命1 次；嗣為警於同年月10日中午12
    時15分許，在臺北縣新莊市○○路290 號前，因其行跡可疑
    而遭警盤查之際，於有偵查犯罪職權之公務員或機關尚未知
    悉其施用前開施用第二級毒品犯行前，其主動向員警供出其
    上開施用第二級毒品之犯行，並將其所有且供己施用之甲基
    安非他命1 小包（毛重0.6670公克，淨重0.4070公克，驗餘
    淨重0.4068公克，起訴書誤載為「毛重0.6 公克、淨重0.5
    公克）」，茲予更正）交予員警扣押，且經警採集其尿液送
    驗，結果呈安非他命、甲基安非他命之陽性反應，始查悉上
    情。
三、案經臺北縣政府警察局新店分局報告臺灣板橋地方法院檢察
    署檢察官偵查起訴。
    理  由
壹、程序方面：本件被告甲○○所犯係死刑、無期徒刑、最輕本
    刑3 年以上有期徒刑以外之罪，其於準備程序就前揭被訴事
    實為有罪之陳述，經法官告知簡式審判程序之旨，並聽取其
    與公訴人之意見後，本院認無不得或不宜改依簡式審判程序
    進行之處，爰依刑事訴訟法第273 條之1 第1 項、第284 條
    之1 之規定，由本院裁定本件行簡式審判程序，合先敘明。
貳、實體方面：
一、上開事實，業據被告迭於警詢、偵訊及本院訊問時自白不諱
    ，且被告於前開時間採集之尿液經送驗，結果呈安非他命、
    甲基安非他命之陽性反應乙節，此有台灣檢驗科技股份有限
    公司出具報告日期1/20/2010 報告編號UL/2010/10220 之濫
    用藥物檢驗報告及臺北縣政府警察局新店分局查獲毒品案件
    被移送者姓名、代碼對照表各乙份（詳見偵查卷第44及本院
    卷第38頁）在卷可稽；且扣案之白色透明結晶1 袋經送鑑驗
    結果認：實稱毛重0.6670公克（含1 袋2 標籤），淨重0.40
    70公克，取樣0.0002公克，餘重0.4068公克，經以化學呈色
    法及氣相層析質譜儀分析法檢出甲基安非他命成分乙節，此
    有交通部民用航空局醫務中心98年12月24日航藥鑑字第0986
    548 號毒品鑑定書1 份（詳見本院卷第36頁）附卷可證。又
    按甲基安非他命經口服投與後，約百分之70於24小時內自尿
    中排出，約百分之90於96小時內自尿中排出，由於目前國內
    尿液中甲基安非他命之檢驗僅為鑑定其是否呈陽性反應，尚
    未定其含量，且甲基安非他命成分之檢出與其投與方式、投
    與量、個人體質、採尿時間與檢測儀器之精密度等諸多因素
    有關，因此僅憑尿液中呈甲基安非他命陽性反應，並無法確
    實推算吸食時間距採集時間之長短，惟依上述資料推斷，最
    長可能不會超過4 日即96小時，此經行政院衛生署藥物食品
    檢驗局於81年2 月8 日以（81）藥檢壹字第001156號函釋明
    在案，是被告經警採集其尿液送驗結果既呈安非他命、甲基
    安非他命之陽性反應，則被告於前開時間為警採尿時往前回
    溯96小時內某時許（惟應扣除為警查獲後至採尿時止其人身
    自由受拘束期間）確有施用甲基安非他命之犯行屬實。故被
    告之自白核與事實相符，應堪予採信。則本案事證已臻明確
    ，被告犯行洵堪認定，應予依法論科。
二、論罪科刑部分：
(一)、按施用毒品經觀察、勒戒或強制戒治執行完畢釋放後，5 年
    後再施用毒品，應適用毒品危害防制條例第20條第1 、2 項
    之規定，同條例第20條第3 項定有明文。又按於92年7 月9日
    新修正之毒品危害防制條例刪除二犯及三犯之規定，一改修
    法前繁雜之處遇程序，僅將施用毒品者簡化區分為初犯、再
    犯，並認施用毒品者係屬病患性犯人，以觀察、勒戒戒除其
    身癮，並以強制戒治去除其心癮。經觀察、勒戒或強制戒治
    執行完畢釋放後，若係5 年後再犯該條例第10條施用毒品罪
    者，與同條例第20條第1 項、第2 項關於「初犯」之處理方
    式相同，檢察官應先聲請法院裁定令被告入勒戒處所觀察、
    勒戒，並視有無繼續施用毒品傾向，決定應予釋放、為不起
    訴之處分，或應聲請法院裁定令入勒戒處所強制戒治；若係5
    年內「再犯」同條例第10條施用毒品罪者，依同條例第23條
    第2 項規定，檢察官則應依法追訴。觀諸該條例第20條第3
    項之修正理由：「觀察、勒戒或強制戒治5 年後再犯者，顯
    見前所實施之觀察、勒戒或強制戒治已足以遮斷其施用毒品
    之癮，為期自新及協助其戒除毒癮，對此5 年後再犯者，爰
    明定仍適用初犯之規定，先經觀察、勒戒、強制戒治之程序
    。」及同條例第23條第2 項之修正理由：「為配合簡化施用
    毒品犯之刑事處遇程序，並鑑於經觀察、勒戒或強制戒治執
    行完畢釋放後5 年內再犯者，其再犯率甚高，原據以實施之
    觀察、勒戒及強制戒治既已無法收其實效，自應施以刑事處
    遇。」顯然如施用毒品者係前經觀察、勒戒或強制戒治等治
    療程序執行完畢5 年後，始再施用毒品之「初犯」，因前所
    執行之觀察、勒戒或強制戒治已足收戒除毒癮之效，自應重
    新執行觀察、勒戒或強制戒治等治療程序，並於治療程序執
    行完畢後，由檢察官為不起訴處分，毋庸對之追訴處罰；反
    之，在「再犯」之情形，因其先前所為治療程序顯未能收戒
    斷毒癮之效，且考量施用毒品者之再犯率偏高，乃簡化其刑
    事處遇程序，而逕予追訴處罰，不再施以治療程序。參酌上
    開立法理由，修正毒品危害防制條例就施用毒品者，祇於「
    初犯及5 年後再犯」二種情形，有其追訴條件之限制，即須
    於初犯經觀察、勒戒或強制戒治釋放後，5 年內均無施用毒
    品之行為，始能認其前所實施之觀察、勒戒或強制戒治已足
    遮斷毒癮，而得於5 年後再犯時，再予適用初犯之規定，重
    行觀察、勒戒等程序。倘5 年內已經再犯，被依法追訴處罰
    ，縱其第三次（或第三次以上）施用毒品之時間在初犯釋放5
    年以後，即與「5 年後再犯」之情形有別，且因已於「5 年
    內再犯」，顯見其再犯率甚高，原實施觀察、勒戒或強制戒
    治，已無法收其實效，而無5 年戒斷期之存在，自無再經觀
    察、勒戒或強制戒治之必要，應由檢察官逕行起訴，始符新
    法修正之本旨，最高法院95年度臺上字第1071號、95年度臺
    非字第59號判決意旨可資參照。經查，被告有上開事實欄一
    所示之施用毒品前科在案，此有臺灣高等法院被告前案紀錄
    表乙份在卷可稽，是被告於前開觀察、勒戒執行完畢釋放後
    出所後5 年以內已再犯施用毒品犯行被依法追訴處罰如上所
    述，則揆諸前揭判決意旨，本件檢察官起訴被告施用第二級
    毒品，符合上開規定，合先敘明。
(二)、又按甲基安非他命依毒品危害防制條例第2 條第2 項第2 款
    之規定，係屬第二級毒品，故核被告所為，係犯毒品危害防
    制條例第10條第2 項之施用第二級毒品罪。又被告持有甲基
    安非他命分別係供己施用，則其持有之低度行為，為施用毒
    品之高度行為所吸收，不另論罪。再查，被告於97年間因施
    用毒品案件，經士林地院以97年度士簡字第751 號刑事簡易
    判決處有期徒刑6 月，且得易科罰金確定，甫於98年3 月2
    日因縮刑期滿執行完畢出監在案，此有上開紀錄表可證，是
    其於受有期徒刑執行完畢後5 年內故意再犯有期徒刑以上之
    本罪，為累犯，應依刑法第47條第1 項之規定，加重其刑。
    第查，本案被告於98年12月10日中午12時15分許，在臺北縣
    新莊市○○路290 號前為警盤查時，係因警方見被告行跡可
    疑，但尚未知悉被告有施用第二級毒品甲基安非他命犯行，
    被告係在有偵查犯罪職權之公務員或機關知悉其施用海洛因
    犯行前，即主動將其藏於右手香菸盒內之上開甲基安非他命
    1 小包交付警方並坦承上揭施用甲基安非他命1 次之犯行等
    情，此觀被告之警詢筆錄自明（詳見偵查卷第7 頁），警員
    於盤查被告當時，僅係因警員單純主觀上之懷疑，並無確切
    之根據可佐證被告之犯嫌，而被告係於其施用甲基安非他命
    之犯行未經發覺前，主動向警員坦承施用海洛因之犯行並接
    受裁判，符合自首之要件，是以，就被告上開施用甲基安非
    他命犯行部分，爰依刑法第62條前段規定減輕其刑，並依法
    先加後減。
(三)、爰審酌被告前有多次施用毒品之犯行，仍不知悔悟，故態復
    萌，再次施用毒品，無視於毒品對於自身健康之戕害及國家
    對於杜絕毒品犯罪之禁令，惟審酌被告犯後坦承犯行，態度
    尚佳，及施用毒品者均具有相當程度之生理成癮性及心理依
    賴性，戒除不易，且犯罪心態與一般刑事犯罪之本質不同，
    非難性較低等一切情狀，量處如主文所示之刑，併予諭知易
    科罰金之折算標準，以資懲儆。
(四)、至扣案之甲基安非他命1 小包（驗餘淨重0.4068公克），業
    經鑑驗屬實，已如前述，屬違禁物，不問是否屬於犯人與否
    ，應依毒品危害防制條例第18條第1 項前段規定，併予宣告
    沒收銷燬之。另扣案已包裝該甲基安非他命之塑膠袋1 只，
    係被告所有並供其施用毒品之用，爰依刑法第38條第1 項第
    2 款規定，併予諭知沒收。
據上論斷，應依刑事訴訟法第273 條之1 第1 項、第299 條第1
項前段，毒品危害防制條例第10條第2 項、第18條第1 項前段，
刑法第11條前段、第47條第1 項、第62條前段、第41條第1 項前
段、第38條第1 項第2 款，判決如主文。
本案經檢察官黃致中到庭執行職務。
中    華    民    國    99    年    4     月    20    日
                  刑事第十四庭法  官  饒金鳳
以上正本證明與原本無異。
如不服本判決，應於判決送達後10日內，向本院提出上訴書狀，
且上訴書狀應敘述具體理由，而上訴書狀未敘述上訴理由者，應
於上訴期間（即自收受判決書之翌日起算10日）屆滿後20日內補
提理由書。
                              書記官  王春森
中    華    民    國    99    年    4     月    20    日
附錄本案論罪科刑之法律條文：
毒品危害防制條例第10條：
施用第一級毒品者，處6 月以上5 年以下有期徒刑。
施用第二級毒品者，處3 年以下有期徒刑。

司法院資訊處製作；財團法人民間司法改革基金會備份。
